臺灣板橋地方法院民事判決　　　　　　　 93年度訴更字第9號
原　　　告　戊○○即羅胡奔妹.
訴訟代理人　邱六郎律師
被　　　告　丁○○
被　　　告　乙○○
被　　　告　丙○○
上二人共同
訴訟代理人　林辰彥律師
複代理人　　黃淑怡律師
　　　　　　張凱輝律師
　　　　　　甲○○
上列當事人間請求侵權行為損害賠償事件，經刑事庭移送前來（
92年附民字第39號），原告對於中華民國93年3 月10日本院第一
審裁定（92年度訴字第2270號）提出抗告，經臺灣高等法院發回
更審（93年度抗字第1328號），本院於94年2 月17日言詞辯論終
結，判決如下：
    主  文
原告之訴及其假執行之聲請均駁回。
訴訟費用由原告負擔。
    事實及理由
一、本件原告本為羅胡奔妹，於93年3 月12日死亡，有
    可稽，其繼承人戊○○聲明承受訴訟，核無不合。
二、被告丁○○經合法通知，未於言詞辯論期日到場，核無民事
    訴訟法第386 條所列各款情形，爰依原告之聲請，由其一造
    辯論而為判決。
三、訴狀送達後，原告不得將原訴變更或追加他訴，但因情事變
    更而以他項聲明代最初之聲明，或不甚礙被告之防禦及訴訟
    之終結者，不在此限，民事訴訟法第255 條第1 項第4 、7
    款定有明文。查原告起訴時，係請求被告丁○○、乙○○塗
    銷抵押權設定登記，嗣因抵押物業經拍賣，而於第二次言詞
    辯論期日追加被告丙○○，改以請求被告三人連帶賠償509
    萬元及法定遲延利息，核無不合，先予敘明。
四、原告主張：被告丁○○於八十九年間，藉詞洽辦補領羅胡奔
    妹之
　　權其請領印鑑證明，亦未同意提供土地供丁○○為借款之擔
  　保，竟越權使用羅胡奔妹之印章，偽造『羅胡奔妹』之簽名
    ，請領『羅胡奔妹』之印鑑證明，又在土地及建築改良物抵
    押權設定契約書上，越權使用羅胡奔妹之印章，偽造『羅胡
    奔妹』之簽名，持偽造之土地及建築改良物抵押權設定契約
    書，併所矇領之『羅胡奔妹』之印鑑證明，向乙○○借款二
    百萬元，並向地政機關為抵押權設定登記，經本院91年度訴
    字第2177號偽造文書案件判處有期徒刑六月確定。丁○○於
    偽造文書偵查期間，要求羅胡奔妹撤回告訴，而與羅胡奔妹
    成立協議書，由丁○○為借款人，羅胡奔妹提供不動產，向
    金融機構貸款250 萬元，作為清償乙○○之借款債權。依協
    議書之約定，被告乙○○，丁○○要負責向金融機構貸款，
    詎被告乙○○、丁○○與羅胡奔妹成立協議，只在意圖推卸
    被告丁○○之偽造文書之刑責，並藉由協議書之成立，為不
    法之抵押權設定取得正當性，實際上並無向金融機構貸款之
    意，復因被告乙○○已聲請停止拍賣，而金主是丙○○，為
    保障債權，另以被告丙○○為債權人，通謀虛偽訂立借款三
    百萬元之契約書，惟事實上，羅胡奔妹或原告並未向被告丙○○借款，更未同意辦理抵押權設定，被告丙○○竟對羅胡
    奔妹之不動產聲請拍賣，致羅胡奔妹因抵押物拍定而喪失所
    有權，自屬構成侵權行為。並聲明：（一）被告應連帶給付
    原告509 萬元，並自起訴狀繕本送達翌日起至清償日止按年
    息百分之五計算之利息。（二）願供擔保請准宣告假執行。
五、被告丁○○未到庭，亦未提出書狀作何聲明及陳述。
六、被告乙○○、丙○○則以：因被告丁○○無法清償對乙○○
    之借款200 萬元，乙○○乃向法院聲請拍賣抵押物，嗣原告
    之被繼承人羅胡奔妹同意提供上開抵押物，由丁○○為借款
    人向金融機構借款250 萬元以清償乙○○之借款債權，乙○○則向執行法院聲請延緩執行二個月，惟二個月過後，丁○○因債信不佳，無法向金融機構貸款，丁○○偕同羅胡奔妹
    親自簽名蓋章改向丙○○借款300 萬元，乃由原告及訴訟代
    理人邱六郎為見證人，由丙○○、丁○○、羅胡奔妹三方訂
    立借款契約書，所得借款用以清償乙○○，乙○○始塗銷抵
    押權登記，另由羅胡奔妹設定抵押權予丙○○，嗣因借款期
    限屆至，丁○○仍未清償，丙○○只好實行抵押權，聲請拍
    賣抵押物，被告合法行使抵押權，有何故意過失侵害原告之
    權利可言等語置辯。並聲明：（一）原告之訴及其假執行之
    聲請均駁回。（二）如受不利之判決，願供擔保請准免為假
    執行之宣告。
七、兩造不爭執之事實：
  １被告丁○○於八十九年間，受羅胡奔妹之託辦理補領
　  ，取得羅胡奔妹之印章，明知羅胡奔妹未委託授權其請領印
    鑑證明，亦未同意提供土地供丁○○為借款之擔保，竟越權
    使用羅胡奔妹之印章，偽造『羅胡奔妹』之簽名，請領『羅
    胡奔妹』之印鑑證明，又在土地及建築改良物抵押權設定契
    約書上，越權使用羅胡奔妹之印章，偽造『羅胡奔妹』之簽
    名，持偽造之土地及建築改良物抵押權設定契約書，併所矇
    領之『羅胡奔妹』之印鑑證明，向乙○○借款二百萬元，並
    向地政機關為抵押權設定登記等情，業經本院91年度訴字第
    2177號偽造文書案件認定被告丁○○有罪，判處有期徒刑六
    月確定，有該案刑事判決附卷可稽。
  ２被告乙○○聲請拍賣羅胡奔妹之抵押物，經臺灣台北地方法
　  院89年度執字第25158 號受理，乙○○於90年5 月4 日具狀
    聲請延緩執行二個月，後又聲請繼續執行，復於90年8 月9
    日撤回執行，經本院調卷查明。
  ３被告丁○○與原告之被繼承人羅胡奔妹於90年5 月2 日成立
    協議書（羅胡奔妹由原告代理），約定羅胡奔妹同意提供上
    開抵押物，由丁○○為借款人向金融機構借款250 萬元以清
    償乙○○之借款債權。
  ４被告丁○○於90年8 月24日向被告丙○○借款300 萬元，並
    由原告之被繼承人羅胡奔妹提供不動產設定最高限額450 萬
    元之抵押權予被告丙○○，由原告及邱六郎律師為見證人，
    立有借款契約書（兼作借據），並為抵押權設定登記。
  ５被告丙○○聲請拍賣抵押物，經臺灣台北地方法院91年度執
    字第599 號強制執行事件將羅胡奔妹之抵押物以509 萬元之
    價格拍定賣出。
八、得心證之理由：
    本件爭點為原告所稱：乙○○之借款實際上以丙○○為金主
    ，被告丁○○與乙○○勾結，故意不向金融機構借款，擅自
    之借款債權，及羅胡奔妹與被告丙○○成立抵押權設定契約
    ，均為通謀虛偽意思表示，丙○○竟聲請執行拍賣抵押物，
    被告三人構成共同侵權行為之主張，是否有理由？經查：協
    議書係由被告丁○○與羅胡奔妹所訂立，約定由丁○○徵得
    被告乙○○同意，向執行法院聲請延緩執行，丁○○向金融
    機構貸款，貸款用以清償乙○○之借款債權，此見協議書第
    一點，是依協議書約定，向金融機構辦理貸款為被告丁○○
    ，非被告乙○○，而觀諸被告乙○○於90年6 月1 日曾以存
    證信函寄給羅胡奔妹及丁○○，函中表示「就協議書內容請
    求本人與債務人羅胡奔妹間拍賣抵押物轉向金融機構辦理抵
    押貸款清償本人抵押借款及其他費用乙事，經本人一再催促
    ，台端等以權狀遺失及丁○○信用有瑕疵等相關理由，遲未
    積極尋求解決清償本人債務，嚴重影響本人權益」，有存證
    信函可稽 (見93年度訴更字第9 號第50頁），可見原告所稱
    ：被告丁○○與被告乙○○勾結，故意不向金融機構貸款等
    情，與事實不符，為不可採。原告另稱：丙○○為乙○○之
    金主，丙○○並未拿出三百萬元借給丁○○等語，惟據被告
    乙○○稱：羅胡奔妹及被告丁○○及被告丁○○先生及我簽
    訂和解書，由原告訴訟代理人邱六郎律師當見證人，被告丁○○同意要將錢還給我，但後來沒有還錢，所以我繼續將系
    爭房屋拍賣，後來是被告丁○○的先生找丙○○借錢還給我
    ，我才塗銷抵押權等語（見92年度訴字第2270號第27頁），
    被告丙○○稱：丁○○偕同羅胡奔妹親自簽名蓋章向伊借款
    ，並以貸得之款項清償乙○○等語（見93年度訴更字第9 號
    第29頁第10行)， 復觀諸原告不爭執真正之借款契約書（兼
    作借據）第一條所載「本借據金額新台幣參佰萬元整，款項
    均以現金交丁○○親收訖，特立此據，乙方（丁○○）另開
    給甲方（丙○○）本票如附件」，堪認丙○○有提出借款予
    丁○○向乙○○清償之事實，況倘原告所稱丙○○為乙○○
    借款之實際金主為真，則乙○○之借款債權尚未受償，亦等
    於丙○○未受清償，當繼續以乙○○之名義為抵押權人，何
    須塗銷乙○○之抵押權登記，另辦理抵押權設定予丙○○？
    是原告所稱丙○○為實際金主，與客觀事實不符，亦難採信
    。末查，被告丁○○未能向金融機構借得款項，而轉向丙○○借款，以清償乙○○之債權，其行為並無不法，而丙○○
    為債權人，其行使抵押權以受償借款債權，本為權利之正當
    行使，有何侵權行為可言？綜上，原告主張被告丁○○、乙○○、丙○○有共同侵權行為，洵屬無據，其請求被告連帶
    賠償509 萬元及法定遲延利息，為無理由，應予駁回。原告
    之訴既經駁回，其假執行之聲請失所附麗，應併予駁回。
九、結論：原告之訴為無理由，依民事訴訟法第385 條第1 項前
    段、第78條，判決如主文。
中　　華　　民　　國　　94　　年　　2 　　月　　25　　日
                  民事第三庭    法　官　陳映如
以上正本係照原本作成
如對本判決上訴，須於判決送達後20日內向本院提出上訴狀
中　　華　　民　　國　　94　　年　　2 　　月　　25　　日
                            書記官　王波君
